最高法院刑事判決　　　　　　　　　　　　　　　八十七年度台上字第二五六五號
　　上　訴　人　甲○○　女
右上訴人因妨害自由案件，不服台灣高等法院台中分院中華民國八十六年一月七日第
二審判決（八十四年度上訴字第三二三○號，起訴案號：台灣台中地方法院檢察署八
十四年度偵字第八六四一號），提起上訴，本院判決如左：
    主  文
上訴駁回。
    理  由
按刑事訴訟法第三百七十七條規定，上訴於第三審法院，非以判決違背法令為理由，
不得為之。是提起第三審上訴，應以原判決違背法令為理由，係屬法定要件。如果上
訴理由狀並未依據卷內訴訟資料，具體指摘原判決不適用何種法則或如何適用不當，
或所指摘原判決違法情事，顯與法律規定得為第三審上訴理由之違法情形，不相適合
時，均應認其上訴為違背法律上之程式，予以駁回。本件上訴意旨略稱：(一)上訴人主
張警訊時遭受刑求，原審僅傳喚製作筆錄之警員任文琦、王文忠二人到庭證稱未有刑
求云云，作為上訴人並未遭受刑求之依據，但二人之證詞，尚難令人信服，且本件除
告訴人林朝聰之指訴外，並無其他證據足資佐證，原審僅以告訴人之指訴為判決基礎
，難謂為適法。(二)證人鍾素嬌雖證稱：「在五月八日晚上十一時卅分許，有一群人約
五、六人來，只有一個舞小姐（指上訴人），其餘都是男生，因很少（有）人要到地
下室消費，他們一來就說要到地下室，我特別有印象」云云。但據另證人李秋梅證稱
：「八十四年五月八日當天晚上，我與陳（甲○○）、林（林朝聰）及另一名女子鍾
素嬌在我家玩十點半，後來林就與陳一起出去，我不知他們要去那裡……」等語，則
原審未交代鍾素嬌如何離開李秋梅住處，為何其能在所經營之小喬咖啡坊見到上訴人
夥同不詳姓名之男子進入地下室，即採信其上開證詞，亦有未當。(三)上訴人與告訴人
確有賭債糾紛，上訴人主觀上係取回自己之債務，非有不法所有意圖，客觀上雖有剝
奪他人行動自由之行為，但主觀上尚乏剝奪他人行動自由之犯意。且上訴人之行為，
係脅迫林朝聰返還賭債，與「私行拘禁」並不相當，上訴人所為，要之亦僅成立刑法
第三百零四條之強制罪，非同法第三百零二條第一項之剝奪他人行動自由罪。(四)請宣
告緩刑云云。
惟查：原判決綜核告訴人林朝聰之指訴，上訴人於警訊時之自白，扣案本票，以及證
人鍾素嬌之證詞等證據，並參酌全案卷證資料，本於事實審法院推理之作用，認定上
訴人有共同以脅迫方法剝奪他人行動自由之犯行，並說明上訴人主張警訊時遭受刑求
云云，不足採信，其另請求訊問證人江克能，並無必要之理由。其採證認事，從形式
上觀察，並無違背法令之情形，上訴意旨對原審之論斷，究係違背如何之經驗法則或
論理法則，亦未依據卷內資料為具體之指摘。且查：(一)上訴人主張警訊時遭受刑求云
云，如何之不足採信，原判決已詳細說明其理由。而按我刑事訴訟法採自由心證主義
，對證據之種類並無限制，證人任文琦、王文忠雖為訊問、製作上訴人警訊筆錄之警
員，但所為證言，仍非不具證據能力，原審予以採信，於證據法則尚無相悖。原審亦
係參酌全案卷證資料而為判決，並非專以告訴人之指訴為斷，上訴人此部分所指，自
嫌誤會。(二)證人李秋梅雖曾為上訴意旨所指之證言，但微論其所指之「鍾素嬌」與本
件證人「鍾素嬌」是否為同一人﹖尚有可疑（據本件證人鍾素嬌證稱其並不認識李秋
梅、林朝聰二人，自不能至李秋梅住處與李秋梅打牌－見原審卷第四十三－一頁）。
縱令同屬一人，但鍾素嬌其後如何抵達其所經營之小喬咖啡坊，亦與本件待證事實無
關，原審對此未予調查說明，於法亦難謂有違。(三)上訴人以剝奪他人行動自由方法，
達其索討債務之目的，其主觀上即有剝奪他人行動自由之犯意，其此部分所指，亦有
誤會。其餘上訴意旨指其所為，僅應成立刑法第三百零四條之罪云云，係以自己之說
詞，而為單純之事實上爭辯，依首開說明，自非適法之第三審上訴理由。綜上所述，
本件上訴意旨所指，均與法律規定得為第三審上訴理由之情形不相適合，其上訴違背
法律上之程式，應予駁回，其併請求宣告緩刑，因本院係為程序判決，無從審酌，附
此明。
據上論結，應依刑事訴訟法第三百九十五條前段，判決如主文。
中      華      民      國    八十七    年      八      月      五      日
                              最高法院刑事第四庭
                                  審判長法官  莊  來  成
                                        法官  曾  有  田
                                        法官  呂  潮  澤
                                        法官  謝  俊  雄
                                        法官  林  永  茂
      右正本證明與原本無異
                                              書  記  官
中      華      民      國    八十七    年      八      月      十      日
                                                                      Ｑ
